【裁判字號】    88,訴,328
【裁判日期】    920515
【裁判案由】    盜匪等
【裁判全文】
臺灣臺北地方法院刑事判決                          八十八年度訴字第三二八號
    公  訴  人  臺灣臺北地方法院檢察署檢察官
    被      告  乙○○
右列被告因竊佔案件，經檢察官提起公訴（八十七年度偵字第一四九○○號），甲○
判決如左：
    主  文
乙○○無罪。
    理  由
一、公訴意旨略以：被告乙○○意圖為自己不法之利益，自民國八十四年五月間起至
    八十六年八月間止，竊佔由中國信託商業銀行託管位在台北縣汐止鎮（已改制為
    汐止市○○○路○段九八號之法拍屋，並蓄意將該屋內外以予污損，以達妨害拍
    賣之目的，因認被告涉犯刑法第三百二十條第二項之竊佔罪嫌等語。
二、按犯罪事實應依證據認定之，無證據不得推定其犯罪事實；不能證明被告犯罪者
    ，應諭知無罪之判決，刑事訴訟法第一百五十四條、第三百零一條第一項分別定
    有明文。而所謂證據，須適於為被告犯罪事實之證明者，始得採為斷罪資料，如
    未能發現相當證據，或證據不足以證明，自不能以推測或擬制之方法，以為裁判
    基礎，最高法院著有五十三年台上字第二七五○號及四十年台上字第八十六號判
    例足參。又刑法第三百二十條第二項之竊佔罪，以行為人意圖為自己或第三人不
    法利益，而竊佔他人之不動產為構成要件，惟所謂「竊佔行為」應指「以己力支
    配他人不動產」而言，與同條第一項之竊盜罪，係將他人支配下之動產移置於自
    己支配下，除標的物不同外，並無二致（最高法院著有二十五年上字第七三七四
    號判例參照），是刑法上之竊佔罪，除行為人須具有「意圖為自己或第三人不法
    利益」之主觀犯意外，並須有「以己力支配他人不動產」之客觀舉動，苟欠缺其
    一，即無構成竊佔罪之餘地。而所謂意圖為自己或第三人「不法利益」固不必至
    不法所有之程度，惟仍必須行為人有擅自占有使用以獲利之意思始可；再者，由
    於不動產與動產本質之不同，所謂以己力「支配」他人不動產，係指對該不動產
    之新占有「支配關係」須具有繼續性及排他性，始足當之（台灣高等法院八十七
    年度上易字第一七四○號判決參照）。經核，公訴人認被告涉犯右揭罪嫌，無非
    係以被告於法務部調查局台北市調查處製作筆錄時供承在卷，核與證人丁○○、
    丙○○證述情節相符，被告事後翻異顯屬卸飾之詞為其主要論據。
三、訊據被告乙○○堅詞否認涉有右揭犯行，辯稱：該房屋係戊○○經曾福來同意後
    借給伊住的，伊住了一年多，房子才被法院查封，並無人叫伊搬走，查封後一年
    多，伊找到工作有地方住就搬走，搬走時房子還沒有拍賣出去，該房子從來就沒
    有大門，伊居住該屋期間，沒有將房內污損以達妨害拍賣的目的，是因為汐止淹
    水山上衝下來弄髒的，伊所有之家具也全毀，伊沒有打過電話給中國信託說要買
    房子，也沒有人打電話來要伊買房子，並無竊佔等語。
四、經查，被告乙○○確於中國信託商業銀行（下稱中國信託）聲請法院查封右揭台
    北縣汐止鎮（已改制為汐止市○○○路○段九八號房屋之前後住於該屋，業據被
    告坦承在卷，核與其於調查局偵訊及檢察官訊問時供述情節相符（見八十六年度
    偵字第二八○○九號卷第一百六十三頁至第一百六十五頁、八十七年度偵字第一
    四九○○號卷第五十六頁至第五十八頁）。然被告係於該屋被查封前即住於該處
    ，且其居住該處係經屋主之子曾福來同意其朋友戊○○借予被告居住使用者，業
    據證人即中國信託當時承辦職員丙○○於調查局偵訊及甲○審理時、借屋居住之
    戊○○於甲○審理時分別證述明確（見前第二八○○九號卷第二五九頁至第二六
    ○頁及甲○九十二年三月二十日筆錄第二頁至第八頁；甲○九十二年五月一日筆
    錄第三頁至第五頁），且前開證人丙○○僅與其主管於該屋被查封後，與被告在
    該屋內見過一面，當次見面時，丙○○或其主管均無要求被告搬離，被告亦僅表
    示係朋友借住，並無要求丙○○等人離開，此外該屋本來就很髒，灰塵很多，沒
    有大門，丙○○該次及前查封時兩次至該屋均未發現該屋有何改變等情，業據證
    人丙○○到庭證述明確（見前開甲○丙○○證詞）；另證人即中國信託接辦該屋
    拍賣事宜之職員丁○○則從未見過被告，其接手時被告已經搬離該屋，也沒有與
    被告洽談過購買該屋之事，亦沒有看過被告有無破壞該屋，其接手時該屋已很破
    爛，之前該屋情形其未看過，無法確認該屋有無經被告破壞或污損等情，業據證
    人丁○○到庭證述甚詳（見甲○九十二年三月二十日筆錄第九頁至第十七頁），
    足見其於調查局偵訊時指訴被告不法情節，均非其親見親聞之事，已不足採，且
    其到庭經檢察官詰問時，亦明確證稱：該調查局筆錄內容係調查局提供之資料，
    並非其回答者，伊無調查權，並不知實際占用情形等語明確（見前開甲○證人丁○○當日筆錄第十五頁至第十七頁），自以其於甲○審理時證述情節可採，足見
    被告確於該屋拍賣前已經搬離，並無久占之意思，且被告所辯並無破壞污損亦無
    洽談購買等情，應非虛言。揆諸前開說明，自難認被告有何擅自占有使用該屋以
    獲利之行為，是既不足認其有何意圖為自己不法利益之主觀犯意外，且不足認其
    居住該屋有何排他性之「支配」客觀舉動，此外，又查無其他積極證據，足認被
    告確有竊佔之情事，應認不能證明被告犯罪，依法應諭知無罪之判決。
據上論斷，應依刑事訴訟法第三百零一條第一項，判決如主文。
本案經檢察官陳弘杰到庭執行職務
中      華      民      國    九十二    年      五      月     十五     日
                                      臺灣臺北地方法院刑事第三庭
                                          法  官  劉  台  安
右正本證明與原本無異。
如不服本判決，應於判決送達後十日內，向甲○提出上訴狀。
                                          書記官  張  汝  琪
中      華      民      國    九十二    年      五      月     十九     日


司法院資訊處製作；財團法人民間司法改革基金會備份。
